臺灣臺中地方法院交通事件裁定　　　 100年度交聲字第2272號
原處分機關　交通部公路總局臺中區監理所臺中市監理站
異　議　人
即受處分人　林清波
上列受處分人因違反道路交通管理處罰條例案件，對於交通部公
路總局臺中區監理所臺中市監理站於民國100年6月29日所為之處
分（原處分案號：裁監稽違字第裁61-GF0000000號裁決書），聲
明異議，本院裁定如下：
    主    文
原處分撤銷。
林清波汽車駕駛人，駕駛汽車經測試檢定酒精濃度超過規定標準
因而肇事致人受傷，吊扣普通小客車駕駛執照貳年，並應接受道
路交通安全講習。
    理    由
一、原處分機關意旨略以：聲明異議人即受處分人林清波於民國
    99年10月10日05時25分許，駕駛車牌號碼Y5-1853號自用小
    貨車，在臺中市○區○○路與太平路口處，因「酒後駕車肇
    事經酒測值為0.77mg/L（有人受傷）」之違規，為臺中市政
    府警察局第二分局文正派出所員警以其有違反道路交通管理
    處罰條例第35條第1項第1款規定之行為，製作中市警交字第
    GF0000000號舉發通知單予以舉發，經原處分機關交通部公
    路總局臺中區監理所臺中市監理站於100年6月29日依違反道
    路交通管理處罰條例第35條第1項第1款、第24條第1項第2款
    及道路交通管理事件統一裁罰基準及處理細則第41條、第43
    條、第44條及第67條之規定，以裁監稽違字第裁61-GF00000
    00號裁決書裁處吊扣汽車駕駛執照24個月，並應參加道路交
    通安全講習（罰鍰部分，業依行政罰法第26條規定免於執行
    ）等語。
二、聲明異議意旨則以：異議人是開自小貨車造成事故，懇請監
    理單位可否不要吊扣大車駕照等語。
三、按汽車駕駛人飲用酒類或其他類似物後，其吐氣所含酒精濃
    度超過每公升0.25毫克或血液中酒精濃度超過百分之0.05以
    上，不得駕車；駕駛汽車經測試檢定酒精濃度超過標準，處
    汽車駕駛人新臺幣15,000元以上60,000元以下之罰鍰，並當
    場移置保管該汽車及吊扣駕駛執照1年，因而肇事致人受傷
    者，並吊扣駕駛執照2年；道路交通安全規則第114條第2款
    、道路交通管理處罰條例第35條第1項第1款均定有明文。次
    按94年12月14日修正前之同條例第68條固明定：「汽車駕駛
    人，因違反本條例及道路交通安全規則之規定，受吊扣或吊
    銷駕駛執照處分時，吊扣或吊銷其持有各級車類之駕駛執照
    」，惟此條文業經修正為：「汽車駕駛人，因違反本條例及
    道路交通安全規則之規定，受吊銷駕駛執照處分時，吊銷其
    持有各級車類之駕駛執照」，此一條文修正之原因乃係舊法
    將違法或違規駕駛人所持有各級車類之駕駛執照一併吊扣或
    吊銷失之苛酷，影響人民工作及生活甚鉅，故依修正後道路
    交通管理處罰條例第68條之規定，受吊扣駕駛執照處分時，
    不再吊扣其持有各級車類之駕駛執照，僅於受吊銷駕駛執照
    處分時，始吊銷其持有各級車類之駕駛執照，而限縮原條文
    之適用範圍，此新修正條文，經總統於94年12月14日以華總
    一義字第09400199321號令修正公布，並經行政院於95年2月
    27日以院臺交字第0950082898號令發布定95年3月1日起施行
    。再按道路交通管理處罰條例第68條又於99年5月5日修正，
    並自99年9月1日施行，而修正後之道路交通管理處罰條例第
    68條增定第2項規定：「領有汽車駕駛執照之汽車駕駛人，
    除駕駛聯結車、大客車、大貨車外之非其駕駛執照種類之車
    輛，違反本條例及道路交通安全規則之規定，應受吊扣駕駛
    執照情形，無因而肇事致人受傷或重傷者，計違規點數5點
    ，但1年內違規點數共達6點以上或再次應受吊扣駕駛執照情
    形者，併依原違反本條例應受吊扣駕駛執照處分規定，吊扣
    其駕駛執照」，其立法理由略以：「鑒於本條例前已修正刪
    除受吊扣駕駛執照處分，吊扣各級駕駛執照之規定，為利明
    確汽車駕駛人駕駛非其駕駛執照種類之車輛，違反應受吊扣
    駕駛執照之處分處理，並在兼顧本條例立法意旨下，增訂第
    2項得緩即予吊扣而採計違規點數及駕駛人仍無改正仍再犯
    違規之應併原吊扣處罰之規定」，益徵汽車駕駛人違規駕駛
    而受吊扣駕駛執照處分時，僅得吊扣違規當時所駕駛車輛之
    駕駛執照，不得再擴大適用而吊扣其持有之各級車類之駕駛
    執照。
四、經查：
（一）本件異議人持職業聯結車駕駛執照，於酒後駕駛自用小貨
      車肇事致人受傷，經檢測酒精濃度超過規定標準之違規事
      實，為異議人所不爭執，並有汽車駕照基本資料、臺中市
      警察局中市警交字第GF0000000號舉發違反道路交通管理
      事件通知單、交通部公路總局臺中區監理所臺中市監理站
      裁監稽違字第裁61-GF0000000號裁決書、臺灣臺中地方法
      院檢察署檢察官99年度偵字第23991號聲請簡易判決處刑
      書、本院豐原簡易庭100年度豐交簡字第209號刑事簡易判
      決書（判處拘役50日，如易科罰金，以新臺幣1千元折算1
      日）等資料附卷可考，足證異議人上開酒後駕車肇事致人
      受傷之違規事實已明，堪以認定。
（二）惟異議人之違規行為係發生於99年10月10日，自應依修正
      後之道路交通管理處罰條例第68條裁處，僅吊扣其違法或
      違規當時所駕駛車輛之駕駛執照，不再吊扣其持有各級車
      類之駕駛執照。又異議人酒駕應受吊扣駕照處分並因而肇
      事致人受傷，不符合修正後第68條第2項記違規點數5點而
      緩予吊扣之情形，仍應即予裁處吊扣駕駛執照。是依前述
      異議人依法所受之處分應為限制其駕駛自用小貨車（屬普
      通小型車）之權利，而非限制其駕駛職業聯結車之權利，
      然原處分機關竟吊扣異議人之職業聯結車駕駛執照，顯有
      誤會，且此舉無異剝奪異議人駕駛職業聯結車之權利，對
      異議人之工作權造成極大之損害，復與現行之道路交通管
      理處罰條例第68條之規定未合，故異議人此部分異議理由
      ，自屬可採。至於公路機關因汽車駕駛人取得高一級車類
      之駕駛資格者，應換發駕駛執照，並准其駕駛較低級車類
      之車輛，而已領有聯結車駕駛執照者，得駕駛小型車、輕
      型機器腳踏車之規定，且於實務上僅逐級核給汽車駕駛執
      照1張，致持有職業聯結車駕駛執照者，因駕駛普通小型
      車違規，而須吊扣小型車普通駕駛執照時，產生技術層面
      之困難，惟行政機關本應因應法令之變更，而精進其行政
      執行成效，斷不得因技術層面之困難，為求行政上之便利
      而置相關法令於不顧，甚或逾越比例原則，逕吊扣其持有
      各級車類之駕駛執照，侵害異議人之工作權，是此技術層
      面之問題，要難據為原處分並無不當之理由，而苛求異議
      人容忍，併此敘明。
（三）又按酒後駕車只有一個交通違規行為，有關其處罰效果之
      罰鍰、吊扣駕駛執照及施以道路交通安全講習等與該交通
      違規行為是否存在無從分離，法院審理時應先確定受處分
      人是否有交通違規行為事實，再決定原處分機關所適用之
      法律有無錯誤。從而，本件異議人對於上開施以道路交通
      安全講習部分雖未表示不服，本院仍應予一併審理（參照
      臺灣高等法院暨所屬法院98年法律座談會刑事類提案第23
      號、99年法律座談會刑事類提案第37號之審查意見及研討
      結果意旨）。綜上所述，本件原處分關於吊扣汽車駕駛執
      照24個月（指異議人所領有之聯結車職業駕駛執照）部分
      ，既有違誤，異議人就此部分之異議為有理由，而施以道
      路交通安全講習部分，係兼具維護公共秩序之作用，為達
      行政目的，依行政罰法第26條第1項但書規定，仍得併予
      裁處，自應由本院將原處分撤銷，並諭知裁罰如主文第2
      項所示之處分。
五、據上論斷，應依道路交通管理處罰條例第87條第2項、道路
    交通事件處理辦法第19條前段，裁定如主文。
中    華    民    國   100    年    7     月    28    日
                  交通法庭    法  官  巫淑芳
上正本證明與原本無異。
如不服本裁定，應於送達後5日內，向本院提出抗告狀。
                              書記官  莊金屏
中    華    民    國   100    年    7     月    28    日